臺灣高雄地方法院民事判決
111年度鳳簡字第490號
原      告  華南產物保險股份有限公司

法定代理人  陳文智  
訴訟代理人  蘇嘉維  
            蔡策宇  
被      告  謝其晃  


上列當事人間侵權行為損害賠償(交通)事件，本院於民國111年1
0月31日言詞辯論終結，判決如下：
    主      文
被告應給付原告新臺幣柒萬貳仟陸佰伍拾參元，及自民國一一一
年七月十九日起至清償日止，按週年利率百分之五計算之利息。
原告其餘之訴駁回。
訴訟費用新臺幣壹仟陸佰陸拾元由被告負擔二分之一，餘由原告
負擔。　　
本判決第一項得假執行。但被告以新臺幣柒萬貳仟陸佰伍拾參元
為原告預供擔保，得免為假執行。
    事實及理由
一、被告經合法通知，未於言詞辯論期日到場，核無民事訴訟法
    第386 條所列各款情形，爰依原告之聲請，由其一造辯論而
    為判決。
二、原告主張：被告於民國110年4月24日11時45分許，駕車（車
    牌號碼詳卷），行經高雄市鳳山區文中街與文南街口處，因
    行至無號誌之交岔路口，支線道車未暫停讓幹線道車先行之
    過失駕駛行為，致與由原告所承保、訴外人王建富所有及所
    駕駛之車牌號碼000-0000號自用小客車（下稱系爭車輛）發
    生撞擊（下稱系爭事故），致系爭車輛受有損壞而送廠維修
    ，支出修復費用共計新臺幣（下同）159,717元（工資59,04
    9元、零件100,668元），王建富本得請求被告賠償上開損失
    ，茲因系爭車輛經其向原告投保車體損失險，原告已賠付上
    開金額，原告乃依民法侵權行為規定、保險法第53條第1 項
    規定代位向被告請求等語。並聲明：被告應給付原告159,71
    7元，及自起訴狀繕本送達翌日起至清償日止，按週年利率5
    ％計算之利息。
三、被告受合法通知，未於言詞辯論期日到場爭執，亦未提出書
    狀作何聲明或陳述。
四、本院得心證之理由：
  ㈠按汽車、機車或其他非依軌道行駛之動力車輛，在使用中加
    損害於他人者，駕駛人應賠償因此所生之損害；被保險人因
    保險人應負保險責任之損失發生，而對於第三人有損失賠償
    請求權者，保險人得於給付賠償金額後，代位行使被保險人
    對於第三人之請求權，民法第191 條之2 前段及保險法第53
    條第1 項前段分別定有明文。查原告主張之事實，業據其提
    出汽車險理賠申請書、高雄市政府警察局交通事故當事人登
    記聯單、系爭車輛行照、高雄市政府警察局道路交通事故初
    步分析研判表、系爭車輛維修估價單、結帳工單、系爭車輛
    維修照片、發票等件為證，復有系爭事故之A3類道路交通事
    故調查紀錄表、現場及車損照片等資料附卷可佐；而被告就
    原告主張之事實，已於相當時期受合法通知，其於言詞辯論
    期日未到場爭執，亦未提出書狀作有利於己之聲明或陳述以
    供本院審酌，依民事訴訟法第280 條第3 項、第1 項規定，
    視同自認。本件依調查證據之結果，認原告主張之事實堪信
    為真。是以，原告既已依保險契約給付系爭車輛之修復費用
    ，自得依上開法律規定代位行使王建富對被告之損害賠償請
    求權。
  ㈡次按不法毀損他人之物者，被害人得請求賠償其物因毀損所
    減少之價額；負損害賠償責任者，除法律另有規定或契約另
    有訂定外，應回復他方損害發生前之原狀，前項情形，債權
    人得請求支付回復原狀所必要之費用，以代回復原狀，民法
    第196 條、第213 條第1 項、第3 項分別定有明文。又依民
    法第196 條請求賠償物被毀損所減少之價額，得以修復費用
    為估定之標準，但以必要者為限，例如：修理材料以新品換
    舊品，應予折舊，此有最高法院77年5 月17日77年度第9 次
    民事庭會議決議可資參照。故債權人所得請求者既為回復原
    狀之必要費用，倘以維修費用為估定其回復原狀費用之標準
    ，則修理材料以新品換舊品時，即應予折舊。而關於固定資
    產折舊率又可分為平均法及定率遞減法。查原告業已賠付系
    爭車輛修復費用159,717元（工資59,049元、零件100,668元
    ），此費用維修之項目核與系爭車輛因本件事故造成之車損
    部位相符，堪認均屬修復所必要。而系爭車輛係107年1月出
    廠（本院卷第13頁），迄本件事故發生時即110年4月24日，
    已使用3年4個月（出廠日期參酌民法第124 條第2 項立法意
    旨，以107年1月15日計算；另不滿1 個月者以1 月計），依
    行政院所頒固定資產耐用年數表及固定資產折舊率表，自用
    小客車之耐用年數為5 年，則依平均法計算其折舊結果，零
    件扣除折舊後之修復費用估定為44,741元〔計算方式：1.殘
    價＝取得成本÷( 耐用年數＋1)即100,668÷(5+1)≒16,778（小
    數點以下四捨五入）；2.折舊額 ＝(取得成本－殘價)×1/（耐
    用年數）×（使用年數）即(100,668－16,778) ×1/5×（3+4/1
    2）≒55,927（小數點以下四捨五入）；3.扣除折舊後價值＝
    （新品取得成本－折舊額）即100,668－55,927＝44,741〕，再
    加上前開不予折舊之工資費用，原告得請求之總修繕費用應
    為103,790元（計算式：44,741元＋59,049元）。原告就上開
    數額範圍內請求之部分，尚屬有據；逾此部分則屬無由。
  ㈢再按損害之發生或擴大，被害人與有過失者，法院得減輕賠
    償金額或免除之，民法第217條第1項定有明文。查本件事故
    之發生，被告上開過失，惟原告承保系爭車輛之所有人即駕
    駛人王建富亦同有未依減速慢行之標線指示行駛之過失，有
    前引高雄市政府警察局道路交通事故初步分析研判表在卷可
    參（參本院卷第53頁），並為原告所不爭執，足見王建富對
    本件事故之發生與有過失，其該過失與損害結果之發生亦具
    相當因果關係，原告自應一併承擔。本院綜合雙方過失情節
    及相關事證，認王建富與被告之過失程度應各為30％及70％，
    是被告應賠償原告之金額應為72,653元（計算式：103,790
    元×70%），是原告主張被告應賠償72,653元，應屬有據。
  ㈣末按遲延之債務，以支付金錢為標的者，債權人得請求依法
    定利率計算之遲延利息；應付利息之債務，其利率未經約定
    ，亦無法律可據者，週年利率5 ％；給付無確定期限者，債
    務人於債權人得請求給付時，經其催告而未為給付，自受催
    告時起，負遲延責任。其經債權人起訴而送達訴狀，與催告
    有同一之效力，民法第203 條、第233 條第1 項前段、第22
    9 條第2 項亦分別定有明文。查原告起訴狀繕本已於111 年
    7月18日送達被告（本院卷第51頁）而生送達加催告之效力
    ，準此，原告請求給付自起訴狀繕本送達翌日即111年7 月1
    9日起至清償日止，按週年利率5 ％計算之利息，於法並無不
    合，應予准許。
五、綜上，原告基於民法第191 條之2 前段、保險法第53條第1
    項規定，請求被告給付72,653元，及自111年7 月19日起至
    清償日按週年利率5％計算之利息範圍內，為有理由，應予准
    許。逾此範圍之請求則無理由，應予駁回。
六、本件係就民事訴訟法第427 條訴訟適用簡易程序所為被告敗
    訴之判決，爰依同法第389 條第1 項第3 款之規定，職權宣
    告假執行。並依同法第392 條第2 項，依職權為被告預供擔
    保，得免為假執行之宣告。
七、簡字：訴訟費用負擔之依據：民事訴訟法第79條，由兩造依
    比例負擔。本件訴訟費用額依職權確定如主文所示之金額。
中　　華　　民　　國　　111 　年　　11　　月　　15　　日
          　　　　鳳山簡易庭  法　  官  李怡蓉
以上正本係正原本作成。
如不服本判決，應於送達後20日內，向本院提出上訴狀並表明上
訴理由，如於本判決宣示後送達前提起上訴者，應於判決送達後
20日內補提上訴理由書（須附繕本）。
中　　華　　民　　國　　111 　年　　11　　月　　15　　日
                              書 記 官  陳冠廷